【裁判字號】    97,交聲,1541
【裁判日期】    971031
【裁判案由】    違反道路交通管理處罰條例聲明異議
【裁判全文】
臺灣桃園地方法院刑事交通事件裁定    97年度交聲字第1541號
                                    97年度交聲字第1552號
原處分機關  交通部公路總局新竹區監理所中壢監理站
異  議  人
即受處分人  乙○○○
上列異議人即受處分人因違反道路交通管理處罰條例案件，對於
交通部公路總局新竹區監理所中壢監理站中華民國97年9 月22日
所為之處分（原處分案號：壢監裁字第裁53-DB0000000號、壢監
裁字第53-DB0000000號），聲明異議，本院裁定如下：
    主  文
異議均駁回。
    理  由
一、按汽車駕駛人領有小型車駕駛執照，駕駛重型機器腳踏車，
    處新臺幣（下同）1,800 元以上3,600 元以下罰鍰，並禁止
    其駕駛；再機器腳踏車駕駛人未依規定戴安全帽者，處駕駛
    人500 元罰鍰，道路交通管理處罰條例第22條第1 項第4 款
    、第31條第6 項分別定有明文。
二、原處分意旨略以：受處分人即異議人乙○○○於民國97 年8
    月2 日下午3 時40分許，駕駛車牌號碼AU8 - 383 號重型機
    車，於桃園縣平鎮市○○路與南豐路口因「未戴安全帽」違
    反道路交通管理事件，為桃園縣政府警察局平鎮分局平鎮派
    出所員警依法當場攔停舉發（舉發單號：桃縣警交字第
    DB0000000 號）；另因異議人於上述駕駛行為時，僅考領取
    小型汽車駕照及輕型機車駕照，尚未考領有普通重型機車駕
    照，桃園縣政府警察局平鎮分局爰以桃縣警交字第DB000000
    0 號另舉發異議人「持自小客車駕駛執照駕駛重型機車」違
    反道路交通管理事件，原處分機關遂於97年9 月22日，依道
    路交通管理處罰條例第22條第1 項第4 款、第31條第6 項，
    以壢監裁字第裁53-DB0000000號、壢監裁字第53-DB00000
    00號違反道路交通管理事件裁決書，裁處異議人罰鍰500元
    、1,800 元等語。
三、異議意旨略以：伊確實有於上開時、地，駕駛前開重型機車
    ，行經上揭路段被攔停檢查，當時伊確實並未領有重型機車
    之駕照，但伊出示小客車之駕照、行照、身分證，二位執勤
    員警溝通後，向伊陳稱：可開立最輕微之「未戴安全帽」罰
    單，惟伊當時確有戴安全帽，但因考量罰鍰額度差異，即在
    桃縣警交字第DB0000000 號舉發單上簽名，嗣後竟又接獲桃
    縣警交字第DB0000000 號舉發單，另行舉發伊「持自小客車
    駕駛執照駕駛重型機車」，該二位執勤員警使用不正確手法
    ，引導伊簽立實際上無違規之罰單，自屬可議，為此不服原
    處分，而聲明異議等語。
四、經查：
  (一)異議人乙○○○於前揭時、地，領有小客車駕駛執照，並未
    領有重型機車駕駛執照，而騎乘前開重型機車，經警於桃園
    縣平鎮市○○路與南豐路口攔查等事實，業據異議人於本院
    調查時供述在案，並經證人即當時攔查之員警甲○○、丙○○於本院調查時證述明確，且有機車、汽車駕照基本資料在
    卷可資佐證，異議人領有小行車駕駛執照，駕駛重型機器腳
    踏車之違規事實，應甚明確，堪以認定。再異議人行經該地
    未戴安全帽之事實，亦據上開證人於本院調查時結證綦詳，
    且異議人當時係被攔停開單，可見員警並無誤判之可能，是
    異議人確實有未戴安全帽之違規事實，至為明確，雖證人甲○○、丙○○於本院隔離訊問時，對何人將異議人攔停之細
    節證述不一，然其皆證稱本件係由證人甲○○填單、處理，
    且兩人所繪製之現場圖互核一致，足見該不一致之證述確實
    係因記憶模糊所致，自不影響本件違規事實之認定。
  (二)異議人雖以前揭情詞置辯，然查：
  1.證人甲○○於本院調查時結證稱：異議人確實未戴安全帽，
    當時是因為看錯，以為異議人有重型機車駕照，才會漏開罰
    單等語，核與證人丙○○於本院調查時證稱：當時確實看見
    異議人未戴安全帽等語相符，而證人甲○○、丙○○與異議
    人素不相識，復無怨隙，應無故意設詞誣陷受異議人而甘冒
    偽證罪責之必要；況上開證人於本院調查時皆證稱：舉發交
    通違規案件後，會將資料送往分局，若分局發現有其他違規
    情形，會補開罰單等語，足見員警甲○○舉發本件交通違規
    後，尚有另一道檢查、審閱之機制，是果真如異議人所言，
    異議人確實有戴安全帽，員警甲○○竟將此不實之事項登載
    於舉發違反道路交通管理事件通知單上，核其所為，應負偽
    造文書之刑責，員警甲○○既與異議人不相識，且在有檢查
    、核閱之機制下，自無甘冒如此大之風險，負擔偽造文書刑
    責之必要。是異議人前開辯解尚難採信。
  2.末按道路交通管理處罰條例科處行政罰事件，依據公法爭議
    之舉證責任分配法則，固應先由行政機關就其業已履踐相關
    正當法律程序，以及人民應受處罰之客觀違反法令行為，負
    證明之責，異議人就行政機關已為相當證明之前開事項，若
    主張欠缺主觀歸責條件或為其他抗辯，亦須就其所辯提出反
    證。查，異議人雖以前揭情詞置辯，然迄今並未提出任何證
    據以實其說，本院自難採信該辯解為真實。
五、綜上所述，異議人所辯，實不足採。本件違規事證明確，堪
    以認定。從而，原處分機關依道路交通管理處罰條例第22條
    第1 項第4 款、第31條第6 項規定，裁處異議人罰鍰1,800
    元、500 元，核無違誤。本件異議為無理由，應予駁回。
據上論斷，應依道路交通案件處理辦法第19條，裁定如主文。
中    華    民    國    97    年    10    月    31    日
                  交通法庭  法  官  陳德池
以上正本證明與原本無異。
如不服本裁定，應於裁定送達後5 日內向本院提出抗告狀。
                            書記官  蕭秀蓉
中    華    民    國    97    年    11    月    6     日


司法院資訊處製作；財團法人民間司法改革基金會備份。
